【裁判字號】    97,交簡上,1
【裁判日期】    970616
【裁判案由】    過失致死
【裁判全文】
臺灣宜蘭地方法院刑事判決             97年度交簡上字第1號
上  訴  人  臺灣宜蘭地方法院檢察署檢察官
被      告  甲○○
上列上訴人因被告過失致死案件，不服本院96年度交易字第113
號第一審判決（起訴案號：臺灣宜蘭地方法院檢察署96年度偵字
第3349號），提起上訴，本院管轄之第二審合議庭改依通常程序
審理，並自為第一審合議庭判決如下：
    主  文
原判決撤銷。
甲○○犯過失致人於死罪，處有期徒刑柒月。
    事  實
一、甲○○於民國96年7月8日19時55分許，無駕駛執照駕駛車牌
    號碼9T-5205號自用小貨車，沿宜蘭縣蘇澳鎮○○路由西往
    東方向之快車道行駛，甫行駛過蘇澳鎮○○路340巷巷口後
    ，原應注意汽車行駛時，駕駛人應注意車前狀況，並隨時採
    取必要之安全措施，且依當時天候晴、夜間有照明、路面乾
    燥、無缺陷、道路無障礙物、視距良好，並無不能注意之情
    事，竟疏未注意車前狀況，適廖蔡阿蜜亦疏未注意在劃有分
    向限制線之路段，不得穿越道路，即冒然徒步由南往北方向
    穿越蘇澳鎮○○路，甲○○所駕駛自用小貨車之右前車頭因
    而撞及廖蔡阿蜜，致廖蔡阿蜜受有頭部外傷併顱內出血之傷
    害，經送醫急救後，延至96年7月8日21時37分許死亡。甲○
    ○肇事後，於到場警察知悉其為肇事人前，當場承認為肇事
    車輛之駕駛人，而自首犯行，接受裁判。
二、案經宜蘭縣警察局蘇澳分局報請臺灣宜蘭地方法院檢察署檢
    察官相驗後偵查起訴。
    理  由
一、上揭事實，業據被告甲○○坦承不諱，核與證人張良於偵查
    中證述情節相符，並有道路交通事故現場圖、道路交通事故
    調查報告表(一)、(二)、現場及車損照片共27幀、臺灣宜蘭地方
    法院檢察署相驗筆錄、相驗屍體證明書、法醫驗斷書各1份
    、相驗照片20幀、臺灣省基宜區車輛行車事故鑑定委員會
    96年8月15日基宜鑑字第0965001918號函附鑑定意見書1份，
    存卷可憑，足認被告之自白與事實相符，本件事證明確，被
    告犯行洵堪認定，應予依法論科。
二、核被告所為，係犯刑法第276條第1項之過失致人於死罪。又
    被告於駕駛執照註銷期間駕駛自用小貨車，此業經被告於偵
    查中供述明確，並有公路監理電子閘門證號查詢汽車駕駛人
    資料1份在卷可參，顯示被告係無駕駛執照駕車，其因而致
    人死亡，應依道路交通管理處罰條例第86條第1項規定，加
    重其刑至1/2。又被告肇事後，於到場警察知悉其為肇事人
    前，當場承認為肇事車輛之駕駛人，而自首犯行，接受裁判
    ，此有宜蘭縣警察局蘇澳分局道路交通事故肇事人自首情形
    紀錄表1紙在卷可證，爰依刑法第62條前段規定，減輕其刑
    ，並依法先加後減。另按道路交通管理處罰條例第86條第2
    項規定，汽車駕駛人，在快車道依規定駕車行駛，因行人或
    慢車不依規定，擅自進入快車道，而致人受傷或死亡，依法
    應負刑事責任者，減輕其刑。必汽車駕駛人在快車道依規定
    駕車行駛，始有該條項減刑規定之適用（最高法院90年度台
    非字第58號判決要旨參照）。又道路交通安全規則第50條第
    1項明定汽車駕駛執照為駕駛汽車之許可憑證，而駕駛執照
    經註銷仍駕車者，依道路交通管理處罰條例第21條第1項第4
    款規定，應受罰鍰之處罰；道路交通安全規則第94條第3項
    規定汽車行駛時，駕駛人應注意車前狀況及兩車併行之間隔
    ，並隨時採取必要之安全措施。可見「取得駕駛執照」及「
    注意車前狀況」，均為汽車駕駛人駕駛車輛時所應遵守之規
    定。本件被告無駕駛執照在快車道駕車行駛，復未注意車前
    狀況，即難謂係依規定駕車行駛，自與道路交通管理處罰條
    例第86條第2項規定之減輕條件不合，併此敘明。
三、原審以被告事證明確，予以論罪科刑，固非無見，惟本院審
    酌被告於本案發生後並未主動與被害人家屬商討賠償事宜，
    此據告訴人乙○○陳述在卷（見本院卷第27頁）；被告雖在
    原審審理時表示願賠償30萬元，惟至告訴人請求檢察官上訴
    前，被告均未賠償分文；被告在本院行準備程序時與告訴人
    達成和解，表示願以分期給付即97年1月30日給付20萬元、9
    7年3月28日給付10萬元、97年4月30日至97年7月30日每月給
    付5萬元方式，賠償告訴人新臺幣50萬元，惟迄於本院97年6
    月2日審理前，被告亦完全未為履行，此據被告與告訴人一
    致供陳在卷；而被告從事電鍍工作，每月均有2至3萬元收入
    ，此為其所供陳在卷，卻於本院審理時推以景氣不好而稱無
    力賠償云云，足見被告自車禍發生起即無盡力賠償被害人家
    屬之意，輕忽被害人家屬權益，犯罪後態度欠佳。原審未及
    審酌被告前揭犯後態度，而僅量處被告有期徒刑4月，自屬
    過輕。檢察官以原審量刑過輕為由提起上訴，為有理由，應
    由本院予以撤銷，並自為第一審判決。爰審酌被告係國小畢
    業之智識程度；其有違反稅捐稽徵法、水污染防治法、臺灣
    地區與大陸地區人民關係條例之前科素行；又被告經註銷執
    照仍駕駛車輛行駛於道路，對交通安全潛在危害非輕，及其
    本案過失程度；兼衡被告獨居、現從事電鍍工作、每月薪資
    約2至3萬元之家庭及工作、經濟情況；暨其犯罪後坦承犯行
    且自首接受裁判，惟自本案發生後對於被害人家屬均未為任
    何賠償之犯後態度，及檢察官具體求刑有期徒刑7月等一切
    情狀，量處如主文所示之刑。
四、本件原審未審酌被告犯後態度致未適用通常程序審理，而誤
    改以簡易判決處刑，已如前述，本院合議庭依通常訴訟程序
    審理後，自為第一審判決，當事人如不服本判決，仍得於法
    定期間內，向管轄第二審法院提起上訴，併此敘明。
據上論斷，應依刑事訴訟法第455條之1第1項、第3項、第369條
第1項前段、第452條、第364條、第299條第1項前段，道路交通
管理處罰條例第86條第1項，刑法第11條前段，刑法第276條第1
項、第62條前段，刑法施行法第1條之1第1項、第2項前段判決如
主文。
本案經檢察官賴慶祥到庭執行職務。
中    華    民    國    97    年    6     月    16    日
            刑事第三庭審判長法  官  林惠玲
                            法  官  劉家祥
                            法  官  鄧晴馨
以上正本證明與原本無異。
如不服本判決應於收受本判決後10日內向本院提出上訴書狀，並
應敘述具體理由。若未敘述理由者，應於上訴期間屆滿後20日內
向本院補提理由書狀(均須按他造當事人之人數附繕本)。
                            書記官  吳文雄
中    華    民    國    97    年    6     月    16    日


司法院資訊處製作；財團法人民間司法改革基金會備份。
